【裁判字號】    97,交抗,689
【裁判日期】    971031
【裁判案由】    聲明異議
【裁判全文】
臺灣高等法院高雄分院刑事裁定         97年度交抗字第689號
抗 告 人    甲○○
受處分人
上列抗告人因違反道路交通管理處罰條例聲明異議案件，不服臺
灣高雄地方法院中華民國97年9 月23日裁定（97年度交聲字第13
92號），提起抗告，本院裁定如下：
    主  文
抗告駁回。
    理  由
一、原裁定以:
（一）異議人（即抗告人）確有於民國97年6 月1 日凌晨2 時許
      ，駕駛車號ZO–8913號自小客車，沿高雄市○○○路東向
      西方向行駛，行經河西路口之事實，為異議人所不否認，
      並有提出之現場照片4 幀在卷可稽。而關於異議人駕駛前
      開自小客車於前揭時、地，行經有燈光號誌管制之交岔路
      口闖紅燈之違規事實，業據證人員警黃聖賀結證稱：當時
      我們是在中正河西路口的歷史博物館執行路檢，由副主管
      吳光勝帶班共4 名員警執勤（連同副主管吳光勝），我負
      責盤查及開單，吳光勝負責攔停車輛，巡佐林明煌及1 名
      替代役負責警戒，在攔下異議人車子之前，已經欄查5 輛
      並在開單中，後來我聽到吳光勝吹警笛的聲音，我就回頭
      看當時是紅燈，是吳光勝把異議人的車子攔下來，並與巡
      佐到異議人車子旁邊，我先把前面5 輛違規車輛開單好後
      ，吳光勝就把異議人的資料給我，跟我說異議人闖紅燈，
      我看到異議人的車子時，他的車子已經接近我們副主管的
      位置，至於有無闖紅燈，我們副主管（吳光勝）比較清楚
      等語；員警吳光勝（原審誤載吳光明）則證稱：當天由我
      率同巡佐林明煌、警員黃聖賀、替代役男蔡國勳共4 人，
      在中正河西路口執行路檢職務，本件異議人違規是由我攔
      停的，當天是由我負責攔停違規車輛，我面向中正橋，注
      視東往西方向行駛之車輛，約1 時50分許，發現異議人在
      中正路紅燈時，超越停止線慢慢朝我方向開過來，我就揮
      動指揮棒及鳴哨音，請他停下來。異議人停車後，我走到
      駕駛座旁請他搖下車窗，告訴他說：先生你闖紅燈了，並
      請他出示證件，因為當時異議人停車位置離路邊較遠，我
      怕影響來車，就請他靠路邊停。異議人下車後，剛開始有
      出示證件，我又重複告知他一遍剛才的話，等到黃聖賀將
      之前攔停的違規車輛處理好後，我就將異議人證件交給黃
      聖賀，並告訴他本件是闖紅燈之違規，異議人這時就跟我
      們說他並沒有闖紅燈，黃聖賀就開舉發單給他，但異議人
      拒絕簽收等語，均已明確證述其等舉發本件交通違規之經
      過。
（二）異議人雖以：異議人有固有於上揭時間，駕駛車號ZO–89
      13號自小客車，行經高雄市○○○路、河西路口，惟並無
      闖越紅燈之行為，異議人行至中正橋時，當時號誌為綠燈
      ，異議人打右轉方向燈，右轉停靠在河西路路口，本想至
      對面228 公園散步，因見前方有多輛警車與警察，且路上
      擺放很多三角錐，正在實施臨檢，異議人乃放棄到對面22
      8 公園散步，而自河西路路口起駛往中正四路上臨檢方向
      行駛，1 名執執勤員警用交通指揮棒欄停，指示異議人停
      車受檢，異議人乃依指示停在指定地點，並出示證件，員
      警過幾分鐘後，才向異議人說闖紅燈，異議人當場向執勤
      員警提出上開意見，惟員警不僅不採信，且亦不讓異議人
      於舉發通知單上註明『未闖紅燈』及簽名，即將舉發單交
      給我們，顯有不當云云。
      惟查：
     1、異議人於前揭時、地確有駕車行經有燈光號誌管制之交
        岔路口而闖紅燈之交通違規行為，業據證人黃聖賀、吳
        光勝已證述明確，已如前述，而證人黃聖賀、吳光勝雖
        為本件舉發員警，惟其等到庭所陳述之上開舉發經過，
        經查尚無違反經驗或論理法則之處，且遍查本件卷存證
        據資料，亦無任何積極證據足以證明其前揭所述係虛偽
        不實，尚無足可顯信其陳述不可採信之品性證據或前科
        證據存在，自不得僅因其等為本件開單舉發異議人之員
        警，即遽予否認其等上開證述之可信性。再者，觀諸異
        議人所提出之現場照片，可知中正四路中正橋上東向西
        方向，係採汽、機車分道行駛，汽車車道共三線道，最
        右側則為機車並以分隔島與汽車車道區○○○○○路路
        面寬敞、筆直、無障礙物。而自證人黃聖賀於卷附照片
        上所標示之路檢點位置，往中正橋方向望之，亦無辨識
        有無闖越紅燈錯誤之可能。參以，黃聖賀、吳光勝從事
        警察工作分別長達14年、23年，與異議人間亦素昧平生
        ，並無仇隙嫌怨，業據其等供陳在卷，其等應無設詞誣
        陷異議人之理，且所述本件舉發經過事實具體明確，又
        警員執行公務時，本身即受有行政懲處責任之監督，且
        其到庭具結作證，更係以刑事責任擔保其證言之真實性
        。此外，復查無其他證據可認證人黃聖賀、吳光勝上開
        證述有何瑕疵或與事理相違而與事實不符之處。是證人
        黃聖賀、吳光勝於本院調查中之前揭結詞，應堪採信。
        異議人辯稱其車輛通過河西路口停止線時，中正四路尚
        是綠燈云云，要不足採。
     2、證人即異議人之配偶陳王玉妙於調查時證稱：我當時跟
        我先生在車上，我先生開車，我坐在旁邊，行經中正橋
        時，我們是走右側車道，並在河西路停了一下，想要到
        二二八公園上洗手間並散步，但是有警察在臨檢，我先
        生就說算了我們回家，就從河西路把車子開出來等語，
        固核與異議人所供陳之情節大致相符。然查，證人陳王
        玉妙與被告為夫妻關係，且於本件違規行為時，共乘汽
        車闖越紅燈，其所為之證詞，不免有偏頗之虞，是尚僅
        憑證人陳王玉妙之證詞，遽為有利異議人認定之依據。
        至於異議人以其並無闖紅燈，要求將其與證人陳王玉妙
        送相關機構進行測謊一節，本院認其所請核無必要，併
        予指明。
（三）異議人又辯稱：員警攔停時，並未立即告知違規事由，且
      不讓伊在舉發單上註記「未闖紅燈」等語。然查，員警吳
      光勝攔停異議人之車輛後，除要求異議人出示證件外，並
      先後2 次告知異議人有闖紅燈之違規情節等情，業據證人
      吳光勝證述明確，本院審酌證人吳光勝從事交通執法工作
      ，已長達23年之久，復與異議人素無怨隙，已如前述，要
      無刻意不告知異議人違規事由之理。又內政部警政署為導
      正員警執法觀念，提升員警執法品質，俾利交通執行工作
      推展，乃依道路交通管理處罰條例第92條第3 項授權訂定
      之「交通違規稽查與輕微違規勸導作業注意事項」，針對
      交通違規稽查之具體作法，要求執勤員警於執行攔停時，
      除要求違規行為人出示駕、行照及保險證外，亦須向違規
      行為人說明違規事實。本件員警吳光勝既先後2 次告知違
      規行為人本件違規事實，並要求出示相關證件，要與上開
      注意事項之規定，要無不符。況本件員警依法取締交通違
      規之行為，乃係其受國家行政機關指揮監督下依法執行公
      務之行為，其執法嚴明，並無違誤，異議人仍執詞指摘員
      警恣意舉發，要不足採。再者，舉發通知單乃舉發員警依
      其職權所製作之公文書，要無任令無製作權之異議人於舉
      發通知單上註記「未闖紅燈」等語，況是否允許異議人於
      舉發通知單上註記上開文字一節，要與本件舉發交通違規
      之程序無涉，異議人據以主張舉發程序違法，容有誤會。
（四）異議人復辯稱：執勤員警不讓伊於舉發通知單上簽名等語
      。然按行為人有本條例（指道路交通管理處罰條例）之情
      形者，應填製舉發違反道路交通管理事件通知單，並於被
      通知人欄予以勾記，當場舉發者，其通知聯應填記駕駛人
      或行為人姓名、性別、出生年月日、地址、身分證統一編
      號及車主姓名、地址、車牌號碼、車輛種類。被查獲之駕
      駛人或行為人為受處分人時，應於填記通知單後將通知聯
      交付該駕駛人或行為人簽名或簽章收受之；拒絕簽章者，
      仍應將通知聯交付該駕駛人或行為人收受，並記明其事由
      及交付之時間；拒絕收受者，應告知其應到案時間及處所
      ，並記明事由與告知事項，視為已收受，違反道路交通管
      理事件統一裁罰基準及處理細則第11條第1 項第1 款定有
      明文。查，本件員警依異議人出示之證件，以異議人為受
      收通知人，製作舉發通知單後，確已將該舉發通知單交付
      異議人，惟異議人不願簽名一節，業據證人吳光勝證述明
      確，異議人對於其曾拒絕簽名及收受舉發通知單等情亦不
      否認（參見異議人97年6 月18日異議狀暨所附舉發通知單
      通知聯）。而觀諸本件舉發通知單移送聯，其上之收受通
      知通者簽章欄上亦明確記載「拒簽」，有上開舉發通知單
      移送聯在卷可稽。足認本件確係異議人拒絕簽名後，舉發
      員警始於移送聯上記載「拒簽」，其舉發程序核與上開處
      理細則之規定無違。異議人前開辯解，核與事實不符，不
      足採信。
（五）是以，異議人之前揭辯詞均無足據以為有利異議人之認定
      。本件事證明確，異議人確有於前揭時、地駕車行經有燈
      光號誌管制之交岔路口而闖紅燈之違規行為，洵堪認定。
（六）綜上所述，異議人確有於前揭時、地駕車行經有燈光號誌
      管制之交岔路口而闖紅燈之違規行為。又依違反道路交通
      管理事件統一裁罰基準表所定之裁罰基準，小型車駕駛人
      行經有燈光號誌管制之交岔路口而闖紅燈，於應到案期限
      內到案聽候裁決者，裁處罰鍰2,700 元，並記違規點數3
      點。本件異議人於收受上開舉發通知單後，已於應到案日
      期前（97年6 月17日）之97年6 月2 日到案並提出申訴等
      情，有交通違規陳述單附卷可稽。從而，原處分機關依道
      路交通管理處罰條例第53條第1 項規定，裁處異議人罰鍰
      新台幣（下同）2,700 元，並依第63條第1 項第3 款規定
      ，記違規點數3 點，核無違誤。是本件原處分機關所為之
      上開處分，並無違誤，異議人之異議為無理由，應予駁回
      等語。
二、抗告意旨略以: 抗告人（即原審異議人）於97年6 月1 日凌
    晨約1 時50分，駕駛車號ZO-8913 自小客車，行經高雄市○
    ○○路與河西路口，並無闖紅燈，當時號誌為綠燈，抗告人
    當時車輛打右方向燈，慢慢行駛至河西路口，停在斑馬線上
    ，大約停30秒，本想到對面228 公園散步，因見前方有警察
    實施臨檢，如車輛停在斑馬線上感覺不好，就放棄到228 公
    園散步，就自路口斑馬線上，車輛打左方向燈慢慢行駛至中
    正四路警察實施臨檢地點，準備接受臨檢，行駛不到10公尺
    ，有一執勤警察從人行道安全島附近跑到路邊用交通指揮棒
    攔下抗告人駕駛車輛，當時駕駛邊車窗已打開，警察告訴抗
    告人出示證件，抗告人下車取出證件給警察查核，查核完後
    ，警察才告訴抗告人闖紅燈，抗告人向警察說明上述情形，
    警察不採信，堅持開交通違規單，抗告人不服，為什麼未闖
    紅燈，要在交通違規單簽名承認有闖紅燈，心想拒簽，後來
    向警察說要簽，要求在交通違規單上加註【未闖紅燈】，警
    察很匆促將交通違規單撕下一聯給抗告人（撕毀一部份）就
    是不讓抗告人簽名，開給抗告人收執聯並未填寫【拒簽】，
    抗告人收受交通違規單離開後，不知警察何時在移送聯上記
    載【拒簽】，警察為何不讓抗告人簽名，竟然在移送聯上記
    載【拒簽】，陷害抗告人，非常可惡。開交通違規單警察黃
    聖賢先生說未看到抗告人闖紅燈，抗告人認為警察黃先生說
    話屬實 (抗告人根本未闖紅燈)。 但警察吳光明（應為吳光
    勝）先生說抗告人車輛自中正四路汽車道之中線道 (有三線
    道)， 闖紅燈越過停車線，向西行駛（抗告人估計大約20公
    尺)， 用交通指揮棒攔下抗告人駕駛車輛，抗告人認為警察
    先生說謊，抗告人車輛行駛動線上述已說明不再敘述。警察
    吳光明（吳光勝）先生又說: 抗告人停車後，走到駕駛座旁
    告訴抗告人搖下車窗抗告人闖紅燈，請提示證件，抗告人也
    認為舉發程序不符，警察吳光明（吳光勝）先生先對抗告人
    說: 請提示證件 (抗告人）是接受臨檢，依規定是提示證件
    或酒測)， 查看證件後無問題，才告訴抗告人闖紅燈，抗告
    人認為警察先生說謊。警察執行臨檢有使用攝錄影機錄影，
    為何不提供給庭上法官，法官認為警察吳光明（吳光勝）先
    生從事交通執法工作已達23年之久，復於抗告人素無怨隙，
    執法嚴明，並無違誤，抗告人認為法官是官官相護，抗告人
    認為執法工作已達23年之久，經驗豐富，但有時也會有疏忽
    的時候，尤其當天在凌晨約1 時50分，天色昏暗，光線不清
    下，看到車輛燈光就衝出攔車，距離不到10公尺，警察與車
    輛呈〈線，與警察吳光明先生說抗告人車輛自中正四路汽車
    道之中線道 (有三線道)， 闖紅燈越過停線，向西行駛警察
    與車輛呈直線（抗告人估計大約20公尺）相差太遠了。抗告
    人配偶在法庭上作證是要簽名切結，如說謊作不實偽證是要
    受到法律判刑，為什麼所說證詞全部屬實，有利抗告人，庭
    上法官為何不採信，抗告人與配偶因所說證詞全部屬實，願
    接受測謊，庭上為何認為無必要，抗告人實在無法接受。抗
    告人是守法百姓小市民，不會無緣無故上法院，勞命傷財，
    是受到政府執勤人員錯誤不公執法，才會不惜勞命傷財上法
    院，請求法官大人公正公平審理云云。
三、惟按汽車駕駛人，行經有燈光號誌管制之交岔路口闖紅燈者
    ，處新臺幣1,800 元以上5,400 元以下罰鍰，道路交通管理
    處罰條例第53條第1 項定有明文；且汽車駕駛人駕駛汽車違
    反道路交通管理處罰條例第53條第1 項規定者，除依原條款
    處罰鍰外，並予各記違規點數3 點，此有同條例第63條第1
    項第3 款可資參照。
四、本院查:
（一）抗告人確有於97年6 月1 日凌晨2 時許，駕駛車號ZO–89
      13號自小客車，沿高雄市○○○路東向西方向行駛，行經
      河西路口之事實，為抗告人於97年6 月18日原審聲明異議
      狀及97年9 月30日本院抗告狀載甚明，並提出之現場照片
      4 幀在卷可稽（本院抗告狀之附件四）。又抗告人駕駛前
      開自小客車於上開時、地，行經有燈光號誌管制之交岔路
      口闖紅燈之違規事實，業據證人吳光勝稱證述在卷，並證
      稱：當天由我率同巡佐林明煌、警員黃聖賀、替代役男蔡
      國勳共4 人，在中正河西路口執行路檢職務，本件異議人
      （即抗告人）違規是由我攔停的，當天是由我負責攔停違
      規車輛，我面向中正橋，注視東往西方向行駛之車輛，約
      1 時50分許，發現異議人在中正路紅燈時，超越停止線慢
      慢朝我方向開過來，我就揮動指揮棒及鳴哨音，請他停下
      來等語（原審卷41頁），核與抗告人於97年9 月30日抗告
      狀所載: 當時號誌為綠燈，抗告人當時車輛打右方向燈，
      慢慢行駛至河西路口，停在斑馬線上，大約停30秒，本想
      到對面228 公園散步，因見前方有警察實施臨檢，如車輛
      停在斑馬線上感覺不好，就放棄到228 公園散步，就自路
      口斑馬線上，車輛打左方向燈慢慢行駛至中正四路警察實
      施臨檢地點等語及證人即抗告人之配偶陳王玉妙於原審亦
      證稱：我當時跟我先生在車上，我先生開車，我坐在旁邊
      ，行經中正橋時，我們是走右側車道，並在河西路停了一
      下，想要到二二八公園上洗手間並散步，但是有警察在臨
      檢，我先生就說算了我們回家，就從河西路把車子開出來
      等語（原審卷44頁）相符。又依現抗告人提供其事後之到
      現場所拍攝之照片顯示抗告人行經中正路欲右轉進河西路
      之路口前，河西路入口前已設置有水泥柱以阻止右轉車輛
      進入河西路之事實，此由抗告人於97年9 月30日抗告狀所
      附附件四之三照片可按，經比對證人王玉妙上開證詞及抗
      告狀所載之內容，顯見抗告人於案發當時原先欲將車輛停
      放在中正路與河西路口之人行道班馬線及腳踏車行道之事
      實，亦甚顯明。復參諸抗告狀載因見前方同向之中正路口
      附近有警察實施臨檢（參抗告人附件四之三之照片抗告人
      所標示臨檢警察所載之位置），為避免遭罰始又將車輛由
      原停在班馬線上改為向左並前緩速前進直行之事實，應可
      確認。是抗告人既非在其睹中正路為綠燈時立即向直行，
      則證人吳光勝證稱: 發現抗告人在中正路紅燈時，超越停
      止線慢慢朝我方向開過來等語，即洵屬有據。況證人員警
      黃聖賀於原審亦證稱：當時我們是在中正河西路口的歷史
      博物館執行路檢，由副主管吳光勝帶班共4 名員警執勤（
      連同吳光勝），我負責盤查及開單，吳光勝負責攔停車輛
      ，巡佐林明煌及1 名替代役負責警戒，在攔下異議人（抗
      告人）車子之前，已經欄查5 輛台並在開單中，後來我聽
      到吳光勝吹警笛的聲音，我就回頭看當時是紅燈，是吳光
      勝把異議人（抗告人）的車子攔下來等語（原審卷30頁）
      ，綜上判斷，足見抗告人案發當時通過中正路與河西路口
      直行之際，其號誌燈已轉為紅燈之事實，已甚顯明，故抗
      告人主張當時通過中正路時號誌燈仍為綠燈云云，自非可
      採。
（二）另抗告人主張: 警察告訴抗告人出示證件，抗告人下車取
      出證件給警察查核，查核完後，警察才告訴抗告人闖紅燈
      ，抗告人向警察說明上述情形，警察不採信，堅持開交通
      違規單，抗告人不服，為什麼未闖紅燈，要在交通違規單
      簽名承認有闖紅燈，心想拒簽，後來向警察說要簽，要求
      在交通違規單上加註【未闖紅燈】，警察很匆促將交通違
      規單撕下一聯給抗告人 (撕毀一部份)就 是不讓抗告人簽
      名，開給抗告人收執聯並未填寫【拒簽】，抗告人收受交
      通違規單離開後，不知警察何時在移送聯上記載【拒簽】
      ，警察為何不讓抗告人簽名，竟然在移送聯上記載【拒簽
      】云云。惟按行為人違反道路交通管理處罰條例之情形者
      ，應填製舉發違反道路交通管理事件通知單，並於被通知
      人欄予以勾記，當場舉發者，其通知聯應填記駕駛人或行
      為人姓名、性別、出生年月日、地址、身分證統一編號及
      車主姓名、地址、車牌號碼、車輛種類。被查獲之駕駛人
      或行為人為受處分人時，應於填記通知單後將通知聯交付
      該駕駛人或行為人簽名或簽章收受之；拒絕簽章者，仍應
      將通知聯交付該駕駛人或行為人收受，並記明其事由及交
      付之時間；拒絕收受者，應告知其應到案時間及處所，並
      記明事由與告知事項，視為已收受，違反道路交通管理事
      件統一裁罰基準及處理細則第11條第1 項第1 款定有明文
      。經查本件員警吳光勝依抗告人出示之證件，以抗告人為
      受收通知人，製作舉發通知單後，確已將該舉發通知單交
      付抗告人，惟抗告人仍不願簽名一節，業據證人吳光勝證
      述明確，而抗告人對於其曾拒絕簽名及收受舉發通知單等
      情亦不否認，復有抗告人於97年6 月18日原審異議狀暨所
      附舉發通知單通知聯可按（原審卷5 頁）。而觀諸本件舉
      發通知單移送聯，其上之收受通知通者簽章欄上亦明確記
      載「拒簽」，有上開舉發通知單移送聯在卷可稽。足認本
      件確係抗告人拒絕簽名後，舉發員警始於移送聯上記載「
      拒簽」，其舉發程序核與上開處理細則之規定無違，故抗
      告人前開辯解，亦核與事實不符，不足採信。
（三）又按交通警察掣單舉發違反道路交通管理處罰條例所列違
      規事實，本質上為行政處分，係公務員基於職務上權力，
      依法就特定之具體事件所為具公法上效果之單方面行政行
      為，基於公務員為公法上行為具有公信力之原則，該行政
      行為當可被推定為真正，其據以依法處分之事實認定亦為
      正確無誤，本此公信原則，立法者乃賦予行政機關制定違
      反道路交通事件統一裁罰基準及處理細則，使執行勤務員
      警得當機處分，以達其維護交通秩序、安全之行政目的。
      反之，若謂公務員一切行政行為皆須預留證據以證其實，
      則國家行政及公權力之行使勢必窒礙難行。準此，刑事訴
      訟法就犯罪證據所列有關之規定與屬於行政秩序罰之交通
      違規裁罰本質不合之部分，自不在準用之列。又舉發之員
      警與受處分人素不相識，且奉命執行國家公權力，衡情應
      無甘冒偽造文書及偽證罪刑責，故為不實舉發及指證之理
      ，所為之指證自當受正確無誤之推定。本件證人吳光勝對
      抗告人於案發當時並未依循號誌燈行駛，業於原審證述明
      確，而抗告人所提供之證據，又無法證明員警吳光勝有故
      意捏造事實或違法取締之情事，則執勤員警本其維護交通
      秩序、安全職責所為之舉發，自應受到適法、正確之推定
      。故抗告人以: 警員吳光明（應為吳光勝）證述抗告人車
      輛自中正四路汽車道之中線道，闖紅燈越過停車線，向西
      行駛，抗告人認為警察先生說謊云云，尚乏依據。
五、綜上所述，抗告人前開駕車違規事證已甚明確，原裁定以原
    處分對抗告人駕車行經有燈光號誌管制之路口闖紅燈者，處
    罰鍰新臺幣2700元，並記違規點數3 點，而駁回聲明異議，
    核無違誤。抗告人提起本件抗告，並無理由，應予駁回。
六、據上論結，應依道路交通案件處理辦法第26條，刑事訴訟法
    第412 條，裁定如主文。
中    華    民    國    97    年    10    月    31    日
                  刑事第八庭    審判長法  官   洪兆隆
                                      法  官   陳志銘
                                      法  官   李政庭
以上正本證明與原本無異。
不得再抗告。
中    華    民    國    97    年    10    月    31    日
                                      書記官   吳福連


司法院資訊處製作；財團法人民間司法改革基金會備份。
